【裁判字號】    99,附民,218
【裁判日期】    991129
【裁判案由】    損害賠償
【裁判全文】
臺灣士林地方法院刑事附帶民事訴訟判決
原告    陳淑美
被告    黨立誠
                （現羈押於台灣台北看守所）
被告兼法定代理人    黨裕前
上列被告因99年度訴字第199 號詐欺案件，經原告提起民事訴訟
，本院判決如下：
    主  文
被告應連帶給付原告新臺幣貳佰貳拾萬元。
訴訟費用由被告連帶負擔。
本判決原告以新臺幣柒拾肆萬元為被告供擔保後，得假執行。
    事實及理由
一、本件被告黨裕前未於言詞辯論期日到場，核無民事訴訟法第
    386 條各款所列情形，爰依原告之聲請，由其一造辯論而為
    判決。
二、原告起訴主張：洪銘澤、李偉志、黨立誠與綽號誠哥及姓名
    年籍不詳之成年男子及女子數名，共同基於意圖為自己不法
    所有、冒用公務員官銜、行使偽造公文書及特種文書之犯意
    聯絡，合組詐騙集團，先在不詳時間地點，由誠哥偽造「臺
    灣法務部地檢署」公印1 顆、法務部行政執行假扣押處分命
    令公文書3 紙、臺灣臺北地方法院地檢署公證科公文書3 紙
    、臺灣臺北地方法院檢察署政務科偵查卷宗公文書3 紙、貼
    有黨立誠照片之「法務部檢察署行政單位監管科」識別證1
    張。而為下列犯行：
(一)、經誠哥指示，由上開不知名之詐騙集團成員於99年5 月28
    日上午9 時許，分別以電話佯稱係國泰人壽保險股份有限公
    司之職員、警員及臺北地方法院檢察署職員，向陳淑美佯稱
    因其涉嫌違反洗錢防制法案件，將遭凍結銀行帳戶，且因其
    多次傳訊均未到案，將遭拘提及收押為由，致陳淑美因此陷
    於錯誤，而依渠等之指示，先於同日下午1 時許，自其設於
    陽信商業銀行社子分行之定期存款帳戶內，提領新台幣（下
    同）125 萬元後，於同日下午1 時20分許，依詐騙集團成員
    之指示，前往臺北市○○區○○路707 巷之「重陽社區公園
    」前，而黨立誠則佯稱係臺灣臺北地方法院檢察署監管科科
    員「蘇哲彬」前往上址處，並出示上開識別證件，將填有姓
    名為陳淑美之偽造臺灣臺北地方法院檢察署政務科偵查卷宗
    公文書及法務部行政執行假扣押處分命令公文書各1 紙，冒
    充上開公務員行使其職權，交付予陳淑美而行使之，嗣於陳
    淑美交付予黨立誠上揭款項後，該詐欺集團成員又於同日下
    午2 時40分許，以電話佯稱係承辦警員及臺北地方法院檢察
    署職員，要求陳淑美再度前往臺灣中小企業銀行士林分行，
    自其設於該行之定期存款帳戶內，提領95萬元後，回到「重
    陽社區公園」前，並經所屬詐騙成員傳真而來，再經黨立誠
    蓋上「臺灣法務部地檢署」公印文，填有姓名為陳淑美之偽
    造臺灣臺北地方法院檢察署政務科偵查卷宗公文書及法務部
    行政執行假扣押處分命令公文書各1 紙，交付予陳淑美而行
    使之，足以生損害於臺灣臺北地方法院檢察署及法務部執行
    公務之正確性，並致陳淑美陷於錯誤，而將合計220 萬元之
    款項交付予黨立誠及其所屬之詐欺集團。嗣經陳淑美之友人
    得知該情，撥打「165 」反詐欺報案專線電話報案，陳淑美
    始知受騙。
(二)、於99年5 月31日上午，該詐騙集團所屬成員，以電話接續通
    知陳淑美應配合第二階段任務，而須再次提領其分別設於臺
    北富邦商業銀行社子分行及陽信商業銀行社子分行定期及活
    期存款帳戶內之130 萬元及90萬元，並前往「葫蘆寺」前交
    付，惟陳淑美仍依詐騙集團成員之指示，於同日上午11時25
    分許，依約前往上址，期間洪銘澤則駕車，搭載李偉志及黨
    立誠前往臺北市○○區○○路655 巷8 號前，洪銘澤在車上
    等候，李偉志則下車查看現場狀況及陳淑美是否確有前往銀
    行提領現金，黨立誠則到場再次佯稱係臺灣臺北地方法院檢
    察署監管科科員「蘇哲彬」，冒充公務員行使職權，而出示
    偽造臺北地檢署識別證，並經所屬詐騙成員傳真而來，再由
    黨立誠蓋上「臺灣法務部地檢署」公印文，填有姓名為陳淑
    美之偽造臺灣臺北地方法院檢察署政務科偵查卷宗公文書及
    法務部行政執行假扣押處分命令公文書各1 紙，交付予陳淑
    美而行使之，足以生損害於臺灣臺北地方法院檢察署及法務
    部執行公務之正確性，惟旋即為員警當場查獲，黨立誠、李
    偉志及洪銘澤此次之詐騙行為始未得逞，並經警扣得偽造之
    偽造「臺灣法務部地檢署」公印1 顆、法務部行政執行假扣
    押處分命令公文書、臺灣臺北地方法院檢察署政務科偵查卷
    宗公文書各1 紙及未貼照片（業由黨立誠在為警逮獲時撕下
    其大頭照片）之「法務部檢察署行政單位監管科」識別證1
    張及供黨立誠、李偉志及洪銘澤與其他詐騙集團成員聯絡用
    之行動電話手機7 支（含6 張SIM 卡）。
(三)、而被告黨立誠行為時係18歲之人，未滿20歲，而黨裕前為其
    父親，自應對黨立誠之行為負連帶之賠償責任，為此依侵權
    行為之法律關係，訴請被告黨立誠、黨裕前二人連帶賠償原
    告220 萬元等語，並聲明：被告二人應連帶給付原告220 萬
    元，並願供擔保宣告假執行。
四、被告黨立誠對上開事實自認為真正，並陳稱：承認原告對伊
    有220 萬之債權，惟其目前無法還款，希望能分期還原告錢
    等語；被告黨裕前未提出書狀作何聲明或陳述。
五、原告主張其因遭黨立誠、洪銘澤、李偉志等所屬誠哥之詐騙
    集團詐騙，假冒法務部地檢署檢察官之名義以原告涉犯及洗
    錢案，需將錢領出監管，使原告陷於錯誤，而於99年5 月28
    日在其定存之款項領出，先後交付黨立誠125 萬元、95萬元
    ，嗣經電詢才知受騙，業據原告指訴綦詳。且為被告黨立誠
    所自認，復有共犯洪銘澤、李偉志之供述可佐。再有扣案之
    偽造上開公文書附本院99年度訴字第199 號刑事卷內足憑，
    被告黨裕前經本院合法通知，無正當理由未到庭，亦未提出
    書狀作何聲明或陳述，自堪信原告之主張為真正。再被告黨
    裕前係被告黨立誠之父親亦有戶籍資料可參。
六、按因故意或過失，不法侵害他人之權利者，負損害賠償責任
    。無行為能力人或限制行為能力人，不法侵害他人之權利者
    ，以行為時有識別能力為限，與其法定代理人連帶負損害賠
    償責任。民法第184 條第1 條前段、第187 條第1 項前段分
    別定有明文。從而原告依侵權行為之法律關係，請求被告二
    人連帶給付220 萬元，為有理由，應予准許。另被告黨立誠
    雖有承認對原告負有220 萬元之債務，惟其因限制行為能力
    之人，尚無適用認若可由本院依職權宣告假執行之規定。然
    原告陳明願供擔保宣告假執行，經核尚無不合，爰酌定相當
    之擔保金額准許之。
據上論結，原告之訴為有理由，依民事訴訟法第385 條第1項前
段、第78條、笫85條第2 項、第390 條第2項，判決如主文。
中    華    民    國    99    年    11    月    29    日
                  刑事第五庭 法  官  林秀鳳
以上正本證明與原本無異。
如不服本判決應於收受判決後10日內向本院提出上訴書狀，並應
敘述具體理由；其未敘述上訴理由者，應於上訴期間屆滿後20日
內向本院補提理由書（均須按他造當事人之人數附繕本）「切勿
逕送上級法院」。
                             書記官  黃瓊芳
中    華    民    國    99    年    11    月    29    日

司法院資訊處製作；財團法人民間司法改革基金會備份。
